【裁判字號】    98,交聲,4432
【裁判日期】    981224
【裁判案由】    交管條例聲異
【裁判全文】
臺灣板橋地方法院交通事件裁定        98年度交聲字第4432號
原處分機關  交通部公路總局臺北區監理所蘆洲監理站
異  議  人  甲○○
上列異議人即受處分人因違反道路交通管理處罰條例案件，對於
原處分機關交通部公路總局臺北區監理所蘆洲監理站於中華民國
98年10月12日所為之北監蘆字第裁46裁46-C00000000號裁決不服
，聲明異議，本院裁定如下：
    主  文
原處分關於甲○○酒精濃度超過規定標準，吊扣駕駛執照十二個
月部分撤銷。
上開撤銷部分，甲○○不罰。
其餘異議駁回。
    理  由
一、原處分意旨略以：異議人即受處分人甲○○於民國98年3 月
    27日23時48分許，騎乘車號6HU-867 號普通重型機車，行經
    臺北縣三重市○○路經警攔查，其呼氣酒精濃度測試值達每
    公升0.61毫克，經警當場以其違反道路交通管理處罰條例第
    35條第1 項第1 款之規定，制單逕行舉發（北縣警交字第C0
    0000000 號舉發違反道路交通管理事件通知單），並移送由
    原處分機關於98年10月12日，以異議人前開違規行為，援引
    道路交通管理處罰條例第35條第1 項第1 款、第24條之規定
    ，裁處罰鍰新臺幣（下同）45,000元（罰鍰等候法院判決確
    定再至原處分機關到案），吊扣普通小型車駕駛執照12個月
    ，施以道安講習等語。
二、異議意旨略以：伊雖於前開時、地，酒後騎乘機車，惟伊汽
    車駕照因駕照過期，且有罰單，無法辦理駕照吊扣。爰依法
    聲明異議等語。
三、按汽車駕駛人有飲用酒類或其他類似物後其吐氣所含酒精濃
    度超過每公升0.25毫克者，不得駕車，道路交通安全規則第
    114 條第2 款規定甚明。再按汽車駕駛人，駕駛汽車經測試
    檢定有酒精濃度超過規定標準者，處15,000元以上60,000元
    以下罰鍰，並當場移置保管其車輛及吊扣其駕駛執照1 年，
    道路交通管理處罰條例第35條第1 項第1 款定有明文。又按
    汽車駕駛人，有第35條第1 項規定之情形，應接受道路交通
    安全講習，道路交通管理處罰條例第24條第1 項第2 款亦有
    明文。
四、經查：
(一)、本件異議人即受處分人甲○○於98年3 月27日晚上11時48分
    許，騎乘車牌號碼6HU-867 號普通重型機車，行經臺北縣三
    重市○○路，經臺北縣政府警察局警員攔檢施以酒測，測得
    其呼氣酒精濃度為每公升0.61毫克，而以其酒精濃度超過規
    定標準予當場以北縣警交字第C00000000 號舉發違反道路交
    通管理事件通知單舉發，嗣經原處分機關於98年10月12日以
    北監蘆字第裁46裁46-C00000000號，依道路交通管理處罰條
    例第35條第1 項第1 款、第24條第1 項第2 款規定裁處異議
    人罰鍰45,000元（罰鍰等候法院判決確定再至原處分機關到
    案）、吊扣駕駛執照12個月，並施以道安講習等情，此為異
    議人所不爭執，並有前開舉發通知單、酒測值紙、前開裁決
    書各1 紙在卷可稽。是以，異議人前開違規事實，足堪認定
    屬實。
(二)、原處分機關援引交通部94年9 月15日交路字第0940051433號
    、97年1 月24日交路字第09 70015997 號函釋認: 「已領汽
    、機車，駕駛執照之駕駛人，其駕車違反道路交通管理處罰
    條例第35條之行為者，當依該條例規定，處以罰鍰及吊扣（
    銷）駕駛執照之處分」、「1.迄車駕駛執照為駕駛汽車之許
    可憑證，雖應我國車料分類區○於道路交通安全規則第53條
    規定有各類車種之駕駛執照，惟依同規則第61條規定，民眾
    已具備較低車類駕駛資格後，當其取得高一級車類駕駛資格
    時，基於1 人1 照（汽車駕駛執照或機車駕駛執照）之原則
    ，係應換發較高一級車類之駕駛執照，准其駕駛較低級車類
    之車輛。2.駕駛人僅領有汽車駕駛執照，且其駕駛道路除有
    違反處罰條例第22條第4 款之規定處罰外，而違規之事實應
    受吊扣駕駛執照之處分之情形者，既其駕駛執照使用已有違
    反條例第22條等相關條款規定之具體事實在案，其於違規行
    為時係以其領有但違規使用之上開駕駛執照，當為明確，自
    應以其領有之駕駛執照為扣扣處分」。然法官依據法律獨立
    審判，憲法第80條載有明文。各機關依其職掌就有關法規為
    釋示之行政命令，法官於審判案件時，固可予以引用，但仍
    得依據法律，表示適當之不同見解，並不受其拘束；司法行
    政機關所發司法行政上之命令，如涉及審判上之法律見解，
    僅供法官參考，法官於審判案件時，亦不受其拘束（司法院
    大法官會議解釋釋字第216 號解釋意旨參照）。則原處分機
    關固以前開解釋函令為其依據，惟依上開大法官會議解釋意
    旨，交通部上開函釋，僅供法院參考，本院並不受其拘束。
(三)、再按道路交通管理處罰條例第68條業於94年12月14日修正，
    並自95年3 月1 日施行，修正前之道路交通管理處罰條例第
    68條規定：「汽車駕駛人，因違反本條例及道路交通安全規
    則之規定，受吊扣或吊銷駕駛執照處分時，吊扣或吊銷其持
    有各級車類之駕駛執照」，而修正後之道路交通管理處罰條
    例第68條規定：「汽車駕駛人，因違反本條例及道路交通安
    全規則之規定，受吊銷駕駛執照處分時，吊銷其持有各級車
    類之駕駛執照」，查該條文修正前，其原提案修正條文為：
    「汽、機車駕駛人，因違反本條例及道路交通安全規則之規
    定，受吊扣或吊銷駕駛執照處分時，吊扣或吊銷其違法或違
    規當時所駕駛車輛之駕駛執照」，其立法理由略以：「原條
    文將違法或違規駕駛人所持有各級車類之駕駛執照一併吊扣
    或吊銷，失之過酷，影響人民工作及生活甚鉅，爰修正之」
    等語，是以其立法意旨在於違規行為對道路交通秩序之維持
    及道路交通安全已生較大之影響，故規定吊扣或吊銷其持有
    各級車類之駕駛執照，以限制其繼續駕車行駛道路之權利，
    其係屬駕駛行為之限制，並不因所持駕駛執照種類不同而有
    所差異。則參照上開立法理由及立法經過，依修正後之條文
    ，按上開規定受「吊銷駕照」處分者，仍維持吊銷其持有各
    級車類之駕駛執照，至於受「吊扣駕照」處分者，則僅「吊
    扣」其違法或違規當時所駕駛車輛之駕駛執照，不再吊扣其
    持有各級車類之駕駛執照，此觀之立法理由及立法經過至明
    。又行政行為，採取之方法所造成之損害不得與欲達成目的
    之利益顯失均衡，行政程序法第7 條第3 款定有明文及行政
    罰法第18條意旨可參。而裁決機關於本件受處分人無普通重
    型機車之駕照可供吊扣時，吊扣其汽車駕駛執照以代之，雖
    可達成限制駕駛人繼續駕駛該級車類行駛之目的，惟亦同時
    造成限制駕駛人繼續駕駛該級汽車等車類行駛之結果，所造
    成之損害（受處分人喪失繼續駕駛汽車之權利）已與欲達成
    目的（限制受處分人駕駛汽車，以預防酒後騎乘普通重型機
    車所造成之危險）之利益顯失均衡。再行政行為，非有正當
    理由，不得為差別待遇，行政程序法第6 條亦有明文。另按
    騎乘普通重型機車與駕駛汽車對於用路安全之危險性有高低
    之別，是監理機關就不同等級車輛給予不同管理及監督，以
    符合實際需求。查異議人雖持有普通重型機車駕駛執照，卻
    於96年1 月26日因易處逕註（註銷文號:CZ0000000號），且
    其所持有之普通小客車駕駛執照之有效日期至97年11月15日
    乙節，此有機車駕照基本資料、汽車駕照基本資料1 紙及證
    號查詢機車駕駛人、證號查詢汽車駕駛人各1 紙在卷可證，
    是其於前開時、地，酒後駕駛前開普通重型機車時，所造成
    用路安全之危險性，與僅擁有普通汽車駕駛執照者所造成之
    危險性並無任何不同，惟一般擁有普通重型機車駕駛執照者
    ，於酒後駕車時，僅吊扣其普通重型機車駕駛資格，而本件
    異議人其所造成之危險性並未因而不同，業如前述，卻須剝
    奪其普通汽車駕駛資格，顯然係就相同案件為不同之處理。
    是處分機關裁處受處分人「吊扣其普通小型車駕駛執照12個
    月」，顯然違反行政法上處罰法定原則、不當聯結禁止原則
    、比例原則、平等原則，並剝奪異議人駕駛汽車之權利，對
    異議人之工作權造成極大之損害，原處分機關未審酌及此逕
    為裁罰，即非適法而有得為撤銷之原因（臺灣高等法院暨所
    屬法院97年度法律問題座談會提案第40號討論意見及研討結
    果可資參照及臺灣高等法院96年度交抗字第642 號、97年度
    交抗字第558 號、97年度交抗字第772 號、97年度交抗字第
    815 號裁定意旨足資參照）。
五、綜上所述，異議人雖於前開時、地，酒後呼氣酒精濃度達每
    公升0.61毫克之際，仍騎乘上開普通重型機車之違規行為，
    原處分機關逕依道路交通管理處罰條例第35條第1 項第1 款
    規定，裁決吊扣異議人普通小型車駕駛執照12個月部分，漏
    未審酌現行道路交通管理處罰條例第68條之修正意旨，因異
    議人於違規時並無普通重型機車駕駛執照，無從處以吊扣之
    處分，猶處分吊扣異議人駕駛執照12個月，於法尚有未合。
    據此，異議人持前開詞聲明異議，為有理由，則本院就原處
    分有關吊扣駕駛執照12個月部分應予撤銷，以期適法；又原
    處分機關認異議人有系爭酒後駕車違規事實，而依道路交通
    管理處罰條例第35條第1 項第1 款規定，以系爭裁決書為上
    開之處罰，固非無見，且系爭裁決書雖就異議人系爭酒後駕
    車行為再裁處罰鍰，然已載明「（罰鍰等候法院判決確定再
    到本站到案）」等語甚明，於法並無不合。又因本件酒後駕
    車部分為一個違規行為，吊扣處分、裁處罰鍰與道安講習無
    從區分，異議人雖對於前開罰鍰及道安講習部分未為不服，
    惟依道路交通管理處罰條例第89條規定：「法院處理交通事
    件，準用刑事訴訟法之規定」，則原處分關於前開裁處罰鍰
    與道安講習部分與吊扣駕駛執照部分，應認均為異議聲明之
    效力所及，本院自得併為審酌。從而，異議人提起本件聲明
    異議，就吊扣駕駛執照部分為有理由，應由本院將原處分關
    於吊扣駕駛執照部分撤銷，自為裁罰如主文第2 項所示，其
    餘異議駁回，以期適法。
據上論斷，應依道路交通案件處理辦法第19條、第20條前段，裁
定如主文。
中    華    民    國    98    年    12    月    24    日
                  交通法庭法  官  饒金鳳
以上正本證明與原本無異。
如不服本裁定應於送達後5日內向本院提出抗告狀。
                          書記官  王春森
中    華    民    國    98    年    12    月    24    日

司法院資訊處製作；財團法人民間司法改革基金會備份。
